【裁判字號】    98,親,75
【裁判日期】    980810
【裁判案由】    確認親子關係不存在
【裁判全文】
臺灣士林地方法院民事判決
原      告  甲○○
被      告  乙○○
兼法定代理
人          丙○○
上二人共同
訴訟代理人  王福民律師
上列當事人間確認親子關係不存在事件，本院於民國98年7 月27
日言詞辯論終結，判決如下：
    主  文
確認原告甲○○與被告乙○○間之親子關係不存在。
訴訟費用由被告負擔。
    事實及理由
一、原告起訴主張：被告乙○○於民國94年9 月16日出生（原告
    誤載為94年10月24日），而原告與被告丙○○於95年2 月19
    日結婚，因原告與被告丙○○結婚，被告乙○○因生父母結
    婚而取得婚生子女身份。嗣原告與被告丙○○於95年10月27
    日離婚，兩造於鈞院97年度家訴字第32號給付扶養費用事件
    中，確定被告乙○○並非原告親生子女，並無血緣關係存在
    ，並經臺北市立聯合醫院作出血緣報告，兩造間確無親子關
    係存在，為此爰依法提起確認親子關係不存在之訴，並聲明
    ：(1)確認原告與被告乙○○間之親子關係不存在；(2)訴訟費
    用由被告負擔。
二、被告丙○○則以：
  (一)原告所提出之血緣鑑定報告及診斷證明書，是由原告與被告
    丙○○在鈞院97年度家訴字第32號給付扶養費事件期間，共
    同至臺北市立聯合醫院婦幼院區所為，故對此鑑定內容不為
    爭執，合先陳明。
  (二)原告與被告丙○○早就心知肚明被告乙○○並非原告之親生
    子女，但基於為使被告乙○○有一完整家庭的前提下，在未
    為完整考量，即與具有四親等關係之表哥即原告甲○○商量
    後，並取得其家人之同意而由其出面辦理結婚及認領被告乙○○之相關登記。嗣因被告丙○○發現原告及其家人根本對
    於被告乙○○非由原告所生乙事不僅耿耿於懷，且被告丙○○及原告之母親間因心有芥蒂而無法將被告乙○○視如己出
    。基此，被告丙○○考量原告因與被告乙○○間確實無血緣
    關係而曾於95年9 月15日向鈞院提出確認認領無效之訴，但
    因承審法官命提出相關血緣鑑定資料，然原告認為事不關己
    而不願配合辦理，致使被告丙○○因無法舉證而被迫撤回前
    揭訴訟。又被告丙○○為釐清小孩之生父身分而於96年12月
    16日另對原告提出給付扶養費之訴訟，然歷經2 次調解勸導
    原告應配合做血緣鑑定而仍無所獲，迄98年3 月26日言詞辯
    論時，原告出庭而由審判長曉諭後始允諾配合做血緣鑑定，
    被告丙○○始具狀撤回前該請求給付扶養費之訴訟。承上，
    原告自始即知被告乙○○非其所生，仍同意配合辦理認領，
    且被告丙○○於95年9 月15日向鈞院提出確認認領無效之訴
    時已請求原告配合做血緣鑑定而故意不配合。職是之故，有
    關本件之確認親子關係不存在訴訟是因可歸咎於原告，因此
    ，爰依民事訴訟法第82條之規定，主張此部分之裁判費應由
    原告自行承擔。
三、按確認法律關係之訴，非原告有即受確認判決之法律上利益
    者，不得提起之；確認證書真偽或為法律關係基礎事實存否
    之訴，亦同，民事訴訟法第247 條第1 項定有明文。又此所
    謂即受確認判決之法律上利益，係指因法律關係之存否不明
    確，致原告在私法上之地位有受侵害之危險，而此項危險得
    以對於被告之確認判決除去之者而言，故確認法律關係成立
    或不成立之訴，苟具備前開要件，即得謂有即受確認判決之
    法律上利益（最高法院42年度臺上字第1031號判例參照）。
    經查，本件原告主張與被告乙○○間並無真實血緣關係存在
    ，被告乙○○實為被告丙○○與他人所生，但因被告乙○○
    之戶籍資料現仍登記其父母為原告甲○○、被告丙○○，兩
    造間因該親子關係所生之扶養、繼承等私法上權利存否即屬
    不明確，致原告在私法上之地位有受侵害之危險，而此項危
    險之狀態，得以確認判決除去之，原告提起本件訴訟顯具有
    確認之法律上利益，合先敘明。
四、次按關於認諾及訴訟上自認或不爭執事實之效力，於第589
    條否認子女之訴，不適用之，民事訴訟法第594 條定有明文
    。查本件被告丙○○、乙○○對於原告所提出之血緣鑑定報
    告雖具狀表示不爭執，惟確認親子關係存在或不存在之訴，
    請求法院確認之對象為身分關係，具有公益性質，不許當事
    人任意處分，故此類事件縱無明文，亦應類推適用民事訴訟
    法第594 條之法理，認關於不爭執事實之效力，於該類事件
    不適用之，本院仍應調查其他證據以查明與事實是否相符。
    經查，原告主張之事實，已據提出戶籍謄本、臺北市立聯合
    醫院婦幼院區血緣鑑定報告書、診斷證明書等件為證，並經
    證人即原告之母郭金菊到庭證稱：「（問：原告與被告95年
    結婚時是否有舉行婚宴或是舉行結婚典禮？）無。（問：為
    何會去登記結婚？）我妹妹跟我說他的女兒就是被告，還沒
    有結婚就有小孩，說這樣會沒有面子，就問我怎麼辦，我就
    問原告是否要娶被告，原告同情就說好，所以兩個人才會去
    辦理結婚登記。」（見本院98年7 月27日言詞辯論筆錄）等
    語綦詳。且觀諸前揭血緣鑑定報告書內容略以：「結論：根
    據DNA 標記之分析結果，排除甲○○與乙○○的親子關係。
    」等語，堪信被告乙○○血緣上之父非為原告甲○○，被告
    乙○○與戶籍登記上之父即原告甲○○間並無真實血緣關係
    存在乙節屬實，自堪信原告之主張為真正。從而，原告依民
    事訴訟法第247 條之規定提起本件確認親子關係之訴，請求
    確認原告與被告乙○○間之親子關係不存在，為有理由，應
    予准許。
五、據上論結，本件原告之訴為有理由，依民事訴訟法第78條，
    判決如主文。
中    華    民    國    98    年    8     月    10    日
                  家事法庭法  官  李昆霖
以上正本證明與原本無異。
如對本判決上訴，應於判決送達後20日之不變期間內，向本院提
出上訴狀。
中    華    民    國    98    年    8     月    10    日
                          書記官  羅郁文


司法院資訊處製作；財團法人民間司法改革基金會備份。
